臺灣新竹地方法院民事簡易判決  
111年度竹簡字第240號
原      告  陳詩欣  
訴訟代理人  張躍騰律師
被      告  董証豐  


訴訟代理人  林唐緯律師
上列當事人間損害賠償等事件，本院於民國111年7月6日辯論終
結，判決如下：
    主  文
被告應將其安裝於新竹市○區○○路○段000號14樓之3房屋及新竹市
○○路○段000號14樓之5房屋內之冷氣設備拆除並回復原狀。
被告應給付原告新臺幣壹拾萬元及自民國一一○年六月七日起至
清償日止，按週年利率百分之五計算之利息。
原告其餘之訴駁回。　　
訴訟費用由被告負擔百分之二十三，餘由原告負擔。
本判決原告勝訴部分得假執行；但被告如以新臺幣壹拾萬元為原
告預供擔保後，得免為假執行。
    事實及理由
壹、程序方面：
    按訴狀送達後，原告不得將原訴變更或追加他訴，但擴張或
    減縮應受判決事項之聲明者，不在此限，民事訴訟法第255
    條第1 項但書第3 款分別定有明文。本件原告起訴時原聲明
    ：㈠被告應將其安裝於新竹市○區○○路○段000號14樓之3房屋
    （下稱系爭房屋A）及新竹市○○路○段000號14樓之5房屋（下
    稱系爭房屋B）內之冷氣設備拆除並回復原狀。㈡被告應返還
    原告新臺幣（下同）10萬元，及自110年6月7日起至清償日
    止，按年息百分之5計算之利息。㈢被告應給付原告188,000
    元，及自本件起訴狀繕本送達翌日起至清償日止，按年息百
    分之5計算之利息。㈣被告應自民國110年12月1日起至第一項
    聲明回復原狀日止，按月給付原告47,000元，及自各該給付
    期限翌日起至清償日止，按年息百分之5計算之利息。嗣於1
    11年3月3日具狀減縮聲明為：㈠被告應將其安裝系爭房屋A及
    系爭房屋B內之冷氣設備拆除並回復原狀。㈡被告應返還原告
    10萬元，及自110年6月7日起至清償日止，按年息百分之5計
    算之利息。㈢被告應給付原告329,000元，及自本件起訴狀繕
    本送達翌日起至清償日止，按年息百分之5計算之利息。（
    即原訴之聲明第三項188,000元加上訴之聲明第四項減縮請
    求三個月租金損失即141,000元，合計為329,000元，見本院
    卷第78頁）。核原告上開所為，係屬減縮應受判決事項之聲
    明，揆諸首揭規定，要無不合，應予准許　
貳、實體方面：
一、原告主張：
  ㈠因被告向原告保證其擁有冷氣安裝的專業，故原告便同意委
    託被告承攬系爭房屋A、B冷氣安裝的工作，且因原告沒有冷
    氣專業知識，為確保安裝之冷氣噸數足夠，原告並請被告應
    先至系爭房屋A、B丈量現場尺寸，評估現場狀況後提供建議
    安裝之機型及費用報價，職是，原告委託被告之工作内容為
    冷氣及管線之設計及安裝工作（下稱系爭工程）。嗣後，被
    告分別於110年3月3日、3月10日及3月14日至系爭房屋A、B
    丈量尺寸，被告丈量時，原告有向被告表示應該注意房屋是
    否有西曬問題以及高樓層較熱的問題，並一再強調安裝的冷
    氣噸數一定要足夠，被告聽聞後有詢問原告家裡是否會放電
    風扇，原告回覆不會，故請被告務必要安裝足噸數的冷氣，
    被告回覆沒問題，包在伊身上沒問題。被告於110年3月30日
    進場施工，原告應被告之要求陸續於同年3月30日、5月19日
    及6月7日分別支付訂金40,000元、20,000元及40,000元，共
    100,000元。被告於同年6月25日表示冷氣已安裝完畢，原告
    於同年6月30日發現以下瑕疵：
    ㈠系爭房屋A：
    ⒈書房（北鄉新機1）：冷氣故障。
    ⒉客廳（北鄉新機2）：噸數不足（經被告詢問其他專業 廠
      商，噸數若不足會很耗電）。
    ⒊主臥房（北鄉新機3）：冷氣不冷，開機設定26度，1小時
      後室内仍只有28至30度。
    ⒋次臥房（北鄉新機4）：冷氣不冷，開機設定26度，1小時
      後室内仍只有28至30度。
    ㈡系爭房屋B：
    ⒈客廳（北鄉新機5）：冷氣不冷，開機設定26度，1小時後
      室内仍只有28至30度。
    ⒉主臥房（國際中古機1）：冷氣不冷，且有異味。
    ⒊次臥房（國際中古機2）：冷氣不冷，且有異味。
  ㈡原告於發現前開瑕疵後立即告知被告，被告於7月初找了北鄉
    公司人員前來查看，查看後，北鄉公司人員表示系爭房屋A
    書房内之冷氣（北鄉新機1）確實有問題，應更換新機，其
    他房間的冷氣則是在評估冷氣噸數的時後未將房屋西曬及高
    樓層等問題納入考量，以至於冷氣噸數不足，被告當下亦承
    認評估有疏失。同年7月21日，原告發現被告更換的新機仍
    然不冷，吹出來的風都是溫的，完全沒有冷風。被告於同年
    7月27日再找了北鄉公司人員來查看，但查看後卻以冷氣功
    能正常為由拒絕改善冷氣不冷的狀況，原告聽到後向被告表
    示無法接受，並要求被告應更換足夠噸數的冷氣機才可以。
    同年7月29日，原告再次要求被告應將所有北鄉冷氣機更換
    至足夠噸數，國際牌中古機則應更換為功能完全正常且無異
    味之機器，詎料，被告竟表示要原告在房間内放置電風扇以
    降溫，對於冷氣異味問題，一下說只要放幾罐去味大師就不
    會臭了，一下又扯說是裝潢油漆的味道，如此荒謬的回覆及
    不負責任的態度，原告實在無法接受，並再次要求被告一定
    要更換機器。同年8月2日、8月3日及8月9日，原告一再詢問
    被告換機事宜處理好了沒，被告於同年8月12日傳來一張萬
    士益品牌之估價單，但上面卻增加許多費用，等於被告的疏
    失要原告全部承擔，原告實在無法接受，故要求被告撤除所
    有機器。後續雙方經過幾次溝通，被告仍拒絕撤除，故原告
    於同年9月23日委託律師函發被告，要求被告應修補瑕疵，
    但被告遲未修補，原告於同年11月2日再次委託律師發函被
    告，表示因被告拒絕修補，原告依法行使解除權。職是，本
    件冷氣安裝瑕疵係因可歸責於被告之事由所致，被告保證其
    具有評估及安裝冷氣之專業，然實際安裝之冷氣卻有諸多瑕
    疵，原告已依法解除契約。系爭契約既經解除，被告自應拆
    除安裝於原告房屋之所有冷氣回復原狀，並將已受領之10萬
    元返還原告。
  ㈢又因被告遲未能修補瑕疵致原告至今仍無法入住新房屋，仍
    需在外租屋以致租金損失自110年8月1日至110年11月及自11
    0年12月起三個月共7個月每月31,000元，及原預定出租之系
    爭房屋B至今亦無法出租致原告無法收取租金之損失自110年
    8月1日起至110年11月止及自110年12月起三個月共7個月每
    月16,000元，合計為329,000元【計算式：（31,000＋16,000
    ）×7＝329,000】，原告自得向被告請求損害賠償等語。為此
    ，爰依民法第259條、第259第1款、第2款、第260條、第495
    條規定提起本件訴訟，並聲明：㈠被告應將其安裝系爭房屋A
    及系爭房屋B內之冷氣設備拆除並回復原狀。㈡被告應返還原
    告10萬元，及自110年6月7日起至清償日止，按年息百分之5
    計算之利息。㈢被告應給付原告329,000元，及自本件起訴狀
    繕本送達翌日起至清償日止，按年息百分之5計算之利息。
二、被告則以：
　㈠原告於110年3月間委被告進行系爭工程，被告別於110年3月3
    0日開始施作，原告並分別於同日及同年5月19日及6月7日給
    付被告訂金40,000元、20,000元、40,000元共計100,000元
    ，被告於6月16日完工並交付原告使用，之後，原告表示系
    爭房屋A内之書房冷氣不冷，經被告與北鄉公司人員於110年
    7月1日到場檢測後，確認有原告所稱之瑕疵，並於110年7月
    14日為其更換同款之冷氣機新品，但其後原告於110年7月19
    日卻以被告所安裝之所有北鄉牌冷氣均不冷，且其所安裝之
    中古國際牌變頻冷氣有霉味異味為由，要求被告處理，否則
    拒絕給付剩餘承攬費用，被告於110年7月28日與北鄉公司之
    人員再度檢測，並把所有冷氣開啟測試均正常，且原告在場
    亦無反應有任何其他問題，足認被告已就原告所提出之瑕疵
    完成更換並檢測，顯見被告以履行系爭契約之給付。
　㈡再者，原告所述冷房能力不足部分，原告位於系爭房屋A之客
    廳活動空間大約6坪、臥室活動空間大約2.5至3.8坪；系爭
    房屋B之客廳活動空間大約6.6坪、臥室活動空間大約2.5至3
    .8坪，而原告兩間客廳之額定能力均為5.0KW、臥室之冷房
    額定能力均為2.8KW，及依現行冷房能力參考坪數，均符合
    冷房能力之參考坪數，尚無原告指稱冷房能力不足之情形。
　㈢退步言之，如縱使冷氣確實有瑕疵並經原告合法解除（假設
    語氣）亦不代表無法入住，況台灣一年四季溫度各別，冷氣
    設備尚非無常年運轉，殊無原告指稱因冷氣工程未達要求而
    導致無法入住的情事，因此，原告須在外租屋受有租金支出
    之損害，並無理由；又履行利益之範圍係指因契約完工後可
    取得之利益，原告所受損害應為系爭契約尚未履行完工而導
    致無法入住之損害，屬於相當於租金之損害，與原告因而支
    出在外另行租屋無涉。末按，原告請求房屋無法出租之損害
    致多應僅為純粹經濟上之損失等語。並聲明：㈠原告之訴駁
    回。㈡如受不利之判決，願供擔保請准宣告免為假執行。
三、得心證之理由：㈠
  ㈠原告於110年3月間委由被告於系爭房屋A及系爭房屋B之兩間
    房屋内施作系爭工程，兩造間訂立之契約為承攬契約，系爭
    工程有冷氣不冷之瑕疵，原告已解除兩造間之承攬法律關係
    等情，業經前案即本院111年度竹建小字第1號及本院111年
    度小上字第30號確定判決認定，於本案應生拘束兩造爭點效
    ，被告雖抗辯應屬承攬及買賣混合契約，被告已就原告所提
    出之瑕疵完成更換並檢測作業，已履行系爭契約之給付云云
    ，然按學說上所謂之爭點效，係指法院於確定判決理由中，
    就訴訟標的以外當事人所主張之重要爭點，本於當事人辯論
    之結果已為判斷時，於前後兩訴利益相當或前訴大於後訴，
    除有顯然違背法令，或當事人已提出新訴訟資料足以推翻原
    判斷之情形外，於同一當事人就與該重要爭點有關所提起之
    他訴訟，不得再為相反之主張，法院亦不得作相反之判斷，
    其法理係立基於程序權保障、當事人訴訟地位平等及訴訟經
    濟，亦係民事訴訟法上普遍被承認之一般性誠信原則。因此
    ，被告前揭辯稱，均不足憑信，且被告聲請鑑定本件冷氣是
    否確實有瑕疵，實有違訴訟上之誠信原則，本院實無必要就
    兩造間於前案詳細調查後所認定之重要事實，再重行調查證
    據之必要。
　㈡按承攬人完成工作，應使其具備約定之品質及無減少或滅失
    價值或不適於通常或約定使用之瑕疵；工作有瑕疵者，定作
    人得定相當期限，請求承攬人修補之；承攬人不於所定期限
    內修補瑕疵，或拒絕修補或其瑕疵不能修補者，定作人得解
    除契約或請求減少報酬；因可歸責於承攬人之事由，致工作
    發生瑕疵者，定作人除依前2條之規定，請求修補或解除契
    約，或請求減少報酬外，並得請求損害賠償，民法第492條
    、第493條第1項、第494條前段、第495條第1項分別定有明
    文。再按契約解除時，除法律另有規定或契約另有訂定外，
    由他方所受領之給付物，應返還之，民法第259條第1款定有
    明文。被告承攬冷氣裝設工程有如前之瑕疵。原告前於110
    年9月28日委託律師發函催告原告於函到7日內修補瑕疵，被
    告未於期限內修補，原告已解除兩造承攬法律關係，有律師
    函（見本院卷第27-30頁）在卷可憑。則兩造承攬法律關係
    已經原告解除，本件原告就系爭承攬工程業已支付10萬元予
    被告，為被告所不爭執，則原告於解除承攬契約後，依民法
    第259條之規定請求被告將系爭房屋A及系爭房屋B內之冷氣
    設備拆除回復原狀並返還所給付之10萬元，為有理由，應予
    准許。
　㈢次按契約解除後，受領之給付為金錢者，應附加自受領時起
    之利息返還之；應付利息之債務，其利率未經約定，亦無法
    律可據者，週年利率為5%，民法第259條第2款、第203條定
    有明文。本件系爭工程承攬契約業已解除，已如前述，原告
    分別於同日及同年5月19日及6月7日給付被告訂金40,000元
    、20,000元、40,000元共計100,000元，為兩造所不爭執，
    則原告依民法第259條第2款規定，併請求被告給付自110年6
    月7日起至清償日止，按週年利率5%計算之利息，亦應准許
    。　
　㈣另按可歸責於承攬人之事由，致工作發生瑕疵者，定作人除
    依前二條之規定，請求修補或解除契約，或請求減少報酬外
    ，並得請求損害賠償。民法第495條第1項固有明文。次按當
    事人主張有利於己之事實者，就其事實有舉證之責任。民事
    訴訟法第277條第1項前段定有明文。依此，定作人依民法第
    495條第1項請求承攬人賠償其損害者，自應就可歸責於承攬
    人所生之瑕疵致生其損害乙節為舉證之責。本件原告主張因
    被告之安裝冷氣有瑕疵，經原告定期催告仍未修補，致原告
    無法入住使用須在外租屋，及原預定出租之系爭房屋B至今
    亦無法出租致原告無法收取租金之損失等語，然系爭工程固
    有如前所述之瑕疵，惟此部分瑕疵並無法導致系爭房屋A及
    系爭房屋B無法居住之結果，原告主張受有另為租屋之租金
    損害及無法出租收取租金之損失，難認有據，即非可採。
四、綜上所述，原告依民法第259條第1、2款之規定，請求被告
    應將其安裝系爭房屋A及系爭房屋B內之冷氣設備拆除並回復
    原狀，被告返還已付金額100,000元及自110年6月7日起至清
    償日止，按週年利率5%計算之利息，洵屬有據，應予准許；
    逾此範圍之請求，則屬無據。
五、本件係就民事訴訟法第427條第1項訴訟適用簡易程序所為被
    告敗訴之判決，依同法第389 條第1 項第3 款規定，應依職
    權宣告假執行。另被告陳明願供擔保，聲請免為假執行，核
    無不合，爰酌定相當擔保金額准許之。
六、本件事證已臻明確，兩造其餘攻擊防禦方法及所舉證據，經
    審酌結果，與本件判決結論均無影響，爰不一一論述，附此
    敘明。　　
七、訴訟費用負擔之依據：民事訴訟法第79條。
中　　華　　民　　國　　111 　年　　8 　　月　　5 　　日
                  新竹簡易庭  法　官　黃致毅
以上正本係照原本作成。
如對本判決上訴，須於判決送達後20日內向本院提出上訴狀。如
委任律師提起上訴者，應一併繳納上訴審裁判費。
中　　華　　民　　國　　111 　年　　8 　　月　　5 　　日
                              書記官　蕭宛琴